【裁判字號】    97,台上,2771
【裁判日期】    970619
【裁判案由】    偽造文書
【裁判全文】
最高法院刑事判決            九十七年度台上字第二七七一號
上  訴  人  甲○○
上列上訴人因偽造文書案件，不服台灣高等法院中華民國九十四
年六月二十二日第二審判決（九十四年度上訴字第六五二號，起
訴案號：台灣台北地方法院檢察署九十二年度偵字第一三二五七
號），提起上訴，本院判決如下：
    主  文
上訴駁回。
    理  由
按刑事訴訟法第三百七十七條規定，上訴於第三審法院，非以判
決違背法令為理由，不得為之。是提起第三審上訴，應以原判決
違背法令為理由，係屬法定要件。如果上訴理由書狀並未依據卷
內訴訟資料，具體指摘原判決不適用何種法則或如何適用不當，
或所指摘原判決違法情事，顯與法律規定得為第三審上訴理由之
違法情形，不相適合時，均應認其上訴為違背法律上之程式，予
以駁回。本件原審經審理結果，認為上訴人甲○○行使偽造私文
書、使公務員登載不實文書之犯行明確，因而撤銷第一審科刑之
判決，改判依行為時牽連犯、連續犯等規定從一重仍論處上訴人
以連續犯行使偽造私文書罪刑。關於得上訴第三審之行使偽造私
文書部分，已詳敘其調查、取捨證據之結果及憑以認定犯罪事實
之心證理由，並就上訴人否認犯行之供詞及其所辯各語認非可採
，予以論述指駁。從形式上觀察，原判決此部分尚無足以影響判
決結果之違背法令之情形存在。上訴意旨略稱：上訴人與告訴人
乙○○在婚姻關係存續中之民國六十九年六月間、七十一年六月
間，出資購買之台北市○○街一八五巷四七號二樓、台北縣新店
市○○○路三五號等房屋暨上開房屋坐落之基地（下稱系爭房地
），雖登記在乙○○名下，仍屬上訴人所有；系爭房地之銀行貸
款辦理轉期換單及對保事宜，因乙○○於八十六年八月二十六日
無故離家，無法配合辦理。上訴人為貸款權益，雖未經乙○○同
意，委由代書將系爭房地辦理更名登記，並無偽造私文書之犯意
等語。惟查：上訴人與乙○○係於六十年一月二十日結婚，未特
別約定夫妻財產制，應以聯合財產制為其夫妻財產制。系爭房地
係渠等於婚姻關係存續中取得之財產，登記在乙○○名下；依八
十五年九月二十五日修正公布之民法親屬編施行法第六條之一規
定：中華民國七十四年六月四日以前結婚，並適用聯合財產制之
夫妻，於婚姻關係存續中以妻之名義在同日以前取得不動產，而
婚姻關係尚存續中且該不動產仍以妻之名義登記，或夫妻已離婚
而該不動產仍以妻之名義登記者，於本施行法中華民國八十五年
九月六日修正生效一年後，適用中華民國七十四年民法親屬編修
正後之第一千零十七條規定等旨。則系爭房地倘於該條規定施行
一年後，仍登記為乙○○名義，且在該一年之緩衝期間內，上訴
人未提起確認所有權之訴訟，依七十四年六月三日修正公布後之
民法第一千零十七條之規定，即屬於乙○○之原有財產，由其取
得所有權。上訴人於該一年緩衝期間行將屆滿之八十六年九月間
，在未提起確認所有權訴訟之情形下，竟未經乙○○之同意，冒
用其名義製作如原判決事實欄所載之私文書，於同年月二十六日
持以行使向地政機關辦理更名登記，而使乙○○有喪失因法律修
正而可取得所有權之利益之虞，自足以生損害於乙○○及不動產
登記之公信力。上訴人既明白供認係未經乙○○之同意而以其名
義製作私文書，其有偽造之主觀犯意甚明。至其係出於何種動機
，或以何種方式將系爭房地更名登記於自己名下，均不影響其犯
罪之成立。上訴意旨，經核係置原判決已說明論斷之事項於不顧
，對於原判決採證認事之職權行使，究竟如何違背法令，並未依
據卷內訴訟資料為具體指摘，仍執陳詞，徒憑己意，再為事實上
之爭辯，或就與判決本旨無關之枝節事項，漫為爭執。均難認已
符合首揭法定之第三審上訴要件。上訴人關於行使偽造私文書部
分之上訴違背法律上之程式，應予駁回。上開得上訴第三審部分
所提起之上訴，既屬不合法而應從程序上駁回，則與之有裁判上
一罪關係而不得上訴第三審之使公務員登載不實文書部分，自無
從為實體上判決，應併從程序上予以駁回。
據上論結，應依刑事訴訟法第三百九十五條前段，判決如主文。
中    華    民    國  九十七  年    六    月   十九   日
                      最高法院刑事第十庭
                          審判長法官  邵  燕  玲
                                法官  李  伯  道
                                法官  孫  增  同
                                法官  吳      燦
                                法官  李  英  勇
      本件正本證明與原本無異
                                      書  記  官
中    華    民    國  九十七  年    六    月  二十五  日
                                                    Ｒ


司法院資訊處製作；財團法人民間司法改革基金會備份。
